【裁判字號】    98,聲,115
【裁判日期】    980116
【裁判案由】    定其應執行刑
【裁判全文】
臺灣板橋地方法院刑事裁定               98年度聲字第115號
聲  請  人  臺灣板橋地方法院檢察署檢察官
受  刑  人  甲○○
上列聲請人因對受刑人數罪併罰有二裁判以上，聲請定其應執行
之刑（98年度執聲字第112號），本院裁定如下：
    主  文
甲○○犯如附表所示之罪所處之刑，應執行有期徒刑伍月，如易
科罰金，以銀元佰元即新臺幣玖佰元折算壹日。
    理  由
一、本件聲請意旨略以：受刑人因犯詐欺等案件，先後經判決確
    定如附表，應依刑法第53條及第51條第5 款，定其應執行之
    刑，爰依刑事訴訟法第477 條第1 項聲請裁定定其應執行之
    刑等語。
二、按數罪併罰，有2 裁判以上者，依刑法第51條規定定其應執
    行刑，刑法第53條定有明文。又按受刑人行為後，刑法及其
    施行法業於民國95年7 月1 日修正施行，依刑法第2 條第 1
    項規定：「行為後法律有變更者，適用行為時之法律。但行
    為後之法律有利於行為人者，適用最有利於行為人之法律。
    」而依刑法第51條定應執行刑時，「裁判確定前犯數罪，其
    中一罪在新法施行前者，亦同（即亦應為新舊法比較）。」
    此有最高法院95年5 月23日第8 次刑事庭會議決議可資參照
    。查本件受刑人於裁判確定前犯如附表所示2 罪，其中編號
    1 之行為係於95年7 月1 日以前犯之，而依修正前刑法第51
    條規定：「數罪併罰，分別宣告其罪之刑，依左列各款定其
    應執行者：」其中第5 款規定：「宣告多數有期徒刑者，於
    各刑中之最長期以上，各刑合併之刑期以下，定其刑期。但
    不得逾20年。」修正後刑法第51條第5 款則規定：「宣告多
    數有期徒刑者，於各刑中之最長期以上，各刑合併之刑期以
    下，定其刑期。但不得逾30年。」比較新舊法之結果，修正
    後刑法並非較有利於行為人，此修正影響行為人刑罰之法律
    效果，是受刑人行為後法律已有變更，依刑法第2 條第1 項
    前段規定，應適用行為時之舊法即修正前刑法第51條第5 款
    規定，定其應執行之刑。又刑法第41條有關易科罰金折算標
    準之規定，亦於94年2 月2 日修正公布，並自95年7 月1 日
    起生效施行，修正前刑法第41條第1 項前段規定：「犯最重
    本刑為5 年以下有期徒刑之刑之罪，而受6 個月以下有期徒
    刑或拘役之宣告，因身體、教育、職業、家庭之關係或其他
    正當理由，執行顯有困難者，得以1 元以上3 元以下折算 1
    日，易科罰金．．．」；第2 項規定：「併合處罰之數罪，
    均有前項情形，其應執行之刑逾6 月者，亦同。」而刑法修
    正施行前之易科罰金折算標準，依修正前罰金罰鍰提高標準
    條例第2 條前段規定（現已刪除），就其原定數額提高為10
    0 倍折算1 日，則刑法修正施行前易科罰金折算標準，應以
    銀元300 元折算1 日，再折算為新臺幣後，應以新臺幣900
    元折算1 日；而修正後刑法第41條第1 項前段規定：「犯最
    重本刑為5 年以下有期徒刑以下之罪，而受6 個月以下有期
    徒刑或拘役之宣告者，得以新臺幣1 千元、2 千元或3 千元
    折算1 日，易科罰金」；第2 項規定：「前項規定於數罪併
    罰，其應執行之刑未逾6 月者，亦適用之。」經比較新舊法
    易科罰金之折算標準，及數罪併罰應執行刑逾6 月者，均以
    修正前之規定，較有利於受刑人，應依刑法第2 條第1 項前
    段之規定適用有利於行為人之修正前舊法。又數罪併罰，部
    分犯罪行為在舊法，部分犯罪行為在新法，裁判在新法施行
    後，如各罪均合於易科罰金，參照最高法院84年度臺非字第
    452 號判決意旨，應依最有利於行為人之法律，即以舊法即
    銀元300 元為諭知易科罰金之折算標準。又按不能因犯罪之
    一部分所科之刑業經執行完畢而認檢察官之聲請為不合法予
    以駁回，至已執行部分應如何處理，係檢察官指揮執行問題
    ，與定應執行刑之裁定無涉，最高法院著有94年度臺抗字第
    47號裁定、93年度臺抗字第621 號裁定可資參照。
三、經查本件受刑人甲○○因犯詐欺等案件，先後經本院判處如
    附表所示之刑（詳如附表所示，惟附表第1 欄詐欺案件之宣
    告刑應更正為「有期徒刑4 月，如易科罰金，以銀元300 元
    即新臺幣900 元折算1 日」、犯罪日期應更正為「90年3 月
    5 日」，第2 欄詐欺案件之宣告刑應更正為「有期徒刑2 月
    ，如易科罰金，以新臺幣1 千元折算1 日，減為有期徒刑1
    月，如易科罰金，以新臺幣1 千元折算1 日」、犯罪日期應
    更正為「95年7 月17日」、偵查機關年度案號應更正為「臺
    灣板橋地方法院檢察署96年度偵字第22530 號、97年度偵字
    第653 號、第2336號、第2337號、第2338號、臺灣臺中地方
    法院檢察署97年度偵緝字第990 號」），並均經分別確定在
    案，有各該判決書、臺灣高等法院被告前案紀錄表附卷可稽
    。又本件受刑人所犯如附表編號1 所示之罪所處之刑，固已
    於97年9 月11日縮短期滿執行完畢，揆諸上開說明，已執行
    部分應如何折抵合併所應執行之刑期，係檢察官指揮執行問
    題，與定應執行刑之裁定無涉。故檢察官所為本件聲請，經
    核於法相合，爰依刑事訴訟法第477 條第1 項，刑法第2 條
    第1 項前段、第53條，修正前刑法第51條第5 款、第41條第
    1 項前段，修正前罰金罰鍰提高標準條例第2 條，現行法規
    所定貨幣單位折算新臺幣條例第2 條，裁定如主文。
中    華    民    國    98    年    1     月    16    日
                  刑事第九庭    法  官  崔  玲  琦
以上正本證明與原本無異。
如不服本裁定應於裁定送達後5 日內向本院提出抗告狀。
                                書記官  林  進  煌
中    華    民    國    98    年    1     月    16    日


司法院資訊處製作；財團法人民間司法改革基金會備份。
